【裁判字號】    97,消債更,129
【裁判日期】    971119
【裁判案由】    更生事件
【裁判全文】
臺灣屏東地方法院民事裁定           97年度消債更字第129號
聲  請  人
即 債 務人  甲○○
上列當事人聲請消費者債務清理事件，本院裁定如下：
    主  文
債務人甲○○自中華民國九十七年十二月十五日十二時起開始更
生程序。
命司法事務官進行本件更生程序。
    理  由
一、按債務人不能清償債務或有不能清償之虞；且無擔保或無優
    先權之債務總額未逾新台幣1200萬元者，於法院裁定開始清
    算程序或宣告破產前，得向法院聲請更生；又法院開始更生
    程序之裁定，應載明其年、月、日、時，並即時發生效力，
    消費者債務清理條例第3 條、第42條第1 項、第45條第1 項
    分別定有明文。次按法院裁定開始更生或清算程序後，得命
    司法事務官進行更生或清算程序，必要時得選任律師、會計
    師或其他適當之自然人或法人一人為監督人或管理人，同條
    例第16條第1 項亦有明文。
二、債務人聲請意旨略以：債務人就其債務有不能清償之情事，
    曾於民國95年7 月間以書面向最大債權金融機構台新銀行請
    求依「中華民國銀行公會會員辦理消費金融案件無擔保債務
    協商機制」共同協商債務清償方案，嗣協商成立，約定分期
    攤還，每月應繳金額為新台幣（下同）26,000元，惟因債務
    人營業收入減少，而現職月薪約16,000元，其收入之金額縱
    不扣除必要生活費用及扶養費用，其收入之全額顯不足支付
    26,000元之協商金額，故有不能清償債務之情事，致使其履
    行協商顯有重大困難，並於97年2 月毀諾，而此並非債務人
    主觀上惡意不履行協商，實係客觀上確有不可歸責於債務人
    之事由。又債務人無擔保或無優先權之債務總額未逾1,200
    萬元，復未經法院裁定開始清算程序或宣告破產，爰向本院
    聲請更生等語。
三、經查債務人所主張之上開事實，業據其提出債權人清冊、財
    政部台灣省南區國稅局94、95年度綜合所得稅各類所得資料
    清單暨財產歸屬資料清單、收入切結書、小規模營業聲請人
    之簡單損益表及戶籍謄本等件為證，堪信屬實。次查，債務
    人於95年所得額為48,472元，96年11月至97年8 月之每月營
    業淨利約16,308元；又債務人雖有坐落高雄市○鎮區○○段
    287 （權利範圍1000分之127） 、175 之1 地號（權利範圍
    1000分之127） 及同市○鎮區○○段1610號之土地及房屋，
    然該土地及房屋尚負擔最高限額168 萬元之貸款，並非純粹
    資產等情，此有建物登記第二類謄本、土地登記第二類謄本
    在卷可稽；而債務人之配偶陳志勇於95年所得額為1,331,89
    2 元，96年所得額為1,504, 695元，並有房屋及土地各1 筆
    、投資2 筆，有聲請人提出債務人配偶陳志勇之財政部台灣
    省南區國稅局95、96年度綜合所得稅各類所得資料清單暨財
    產歸屬資料清單附卷可稽，然債務人配偶陳志勇除於民法第
    1003條之1 之規定，應依其經濟能力、家事勞動或其他情事
    分擔家庭費用外、依同法第1023條夫妻各自對其債務負清償
    之責之規定，自毋須承擔債務人之債務。則以債務人月平均
    收入約為16,000元左右之收入，顯不足繳納協商約定之金額
    26,000元，是聲請人主張其履行上開分期還款協議顯有重大
    困難，且係不可歸責聲請人等語，應屬可採。此外，本件又
    查無債務人有消費者債務清理條例第6 條第3 項、第8 條或
    第46條各款所定駁回更生聲請之事由存在，則債務人聲請更
    生，應屬有據，爰裁定如主文第1 項所示，並命司法事務官
    進行本件更生程序。
中    華    民    國    97    年    11    月    19    日
                        民事庭法官  李  麗  芳
正本係照原本作成。
本裁定不得抗告。
本件裁定公告日期為民國97年11月19日
中    華    民    國    97    年    11    月    19    日
                        法院書記官  滕  一  珍


司法院資訊處製作；財團法人民間司法改革基金會備份。
